【裁判字號】    99,上易,638
【裁判日期】    991013
【裁判案由】    毒品危害防制條例
【裁判全文】
臺灣高等法院臺南分院刑事判決         99年度上易字第638號
上  訴  人
即  被  告  甲○○
上列上訴人因毒品危害防制條例案件，不服臺灣臺南地方法院99
年度易字第912號中華民國99年8月27日第一審判決（起訴案號：
臺灣臺南地方法院檢察署99年度營毒偵字第127號），提起上訴
，本院判決如下：
    主  文
上訴駁回。
    理  由
一、按刑事訴訟法第350條、第361條、第362條、第367條規定，
    不服地方法院之第一審判決而上訴者，須提出上訴書狀，並
    應敘述具體理由，此為上訴必備之程式；如所提之書狀未敘
    述上訴理由，或僅曾以言詞陳述上訴理由者，均應於上訴期
    間屆滿後20日內補提理由書於第一審法院。第一審法院經形
    式審查，認逾期未補提上訴理由者，應定期間先命補正；逾
    期未補正者，為上訴不合法律上之程式，應以裁定駁回。倘
    已提出上訴理由，但所提非屬具體理由者，則由第二審法院
    以上訴不合法律上之程式，判決駁回。而所謂具體理由，必
    係依據卷內既有訴訟資料或提出新事證，指摘或表明第一審
    判決有何採證認事、用法或量刑等足以影響判決本旨之不當
    或違法，而構成應予撤銷之具體事由，始克當之（例如：依
    憑證據法則具體指出所採證據何以不具證據能力，或依憑卷
    證資料，明確指出所為證據證明力之判斷如何違背經驗、論
    理法則）；倘僅泛言原判決認定事實錯誤、違背法令、採証
    違法、判決不公、量刑失之過重或輕縱，而未依上揭意旨指
    出具體事由，或形式上雖已指出具體事由，然該事由縱使屬
    實，亦不足以認為原判決有何不當或違法者（例如：對不具
    有調查必要性之證據，法院未依聲請調查亦未說明理由，或
    援用證據不當，但除去該證據仍應為同一事實之認定），皆
    難謂係具體理由，而應認其上訴為不合法律上之程式（最高
    法院97年台上字第892號判決、97年台上字第3267號判決意
    旨及法院辦理刑事訴訟案件應行注意事項第162點參照）。
    再按刑事訴訟法第367條增定「上訴書狀未敘述理由」，由
    第二審法院審判長定期間先命補正之規定，依其文義，僅指
    未敘述「理由」，而非未敘述「具體理由」，即係針對全然
    未敘述理由之上訴書狀所為規範，自不包括已敘述之理由係
    空泛、不具體者在內，觀諸同法第361條第3項之修正理由之
    說明：「上訴理由是否具體，係屬第二審法院審查範圍，不
    在命補正之列」，益足徵之。是第二審法院僅須對於完全未
    敘述理由之上訴書狀，定期命補正；對於載有具體或空泛（
    不具體）理由之上訴書狀，則無庸裁定命補正（最高法院98
    年台上第4476號、98年台上字第3911號判決意旨可資參照）
    。
二、本件上訴意旨略以：上訴人即被告甲○○於犯罪行為尚未被
    發覺前，即向警察機關坦承犯行，並接受法院之裁判，符合
    自首要件，應依刑法第62條前段減輕其刑；又被告於96年12
    月9日縮刑期滿執行完畢後，間隔達三年四月之久，此次施
    用第二級毒品係偶發犯，誠有悛悔改過之意，另被告本次持
    有安非他命計三小包，總重不及0點7公克，數量甚微，且為
    自己吸食，未侵害他人權益，被告對原判決量刑刑度尚有不
    服等語。綜上被告所提之上訴理由，應認上訴人形式上並非
    完全未敘述理由，自無庸裁定命其補正，合先敘明。
三、惟查，原審判決以被告所涉犯者為毒品危害防制條例第10條
    第2項之施用第二級毒品罪，非死刑、無期徒刑、最輕本刑
    為3年以上有期徒刑之罪或高等法院管轄第一審案件。於原
    審法院行準備程序時，被告就被訴事實為有罪之陳述，經告
    知簡式審判程序之旨，並聽取檢察官及被告之意見後，依刑
    事訴訟法第273條之1第1項裁定由受命法官獨任進行簡式審
    判程序。原審判決已於理由欄中敘明上訴人即被告甲○○於
    偵查中及原審審理時均坦承不諱，並於原審審理時當庭為認
    罪之表示（見原審卷第40頁），本件被告為警採集送驗之尿
    液，經以酵素免疫法（EIA）初步篩檢及氣相層析質譜法（
    GC／MS）確認鑑定，檢驗結果確呈甲基安非他命陽性反應，
    有卷附台南縣警察局新營分局柳營分駐所採取尿液名冊、採
    取尿液編號表（尿液編號：099A035）、長榮大學99年4月11
    日確認報告各1紙可資佐證。又扣案之白色結晶三小包，經
    鑑驗結果確檢出甲基安非他命，亦有卷附台南縣警察局新營
    分局柳營分駐所偵辦毒品危害防制條例毒品初步檢驗報告、
    高雄市立凱旋醫院濫用藥物成品檢驗鑑定書各1紙在卷足稽
    ，且有甲基安非他命1包（含袋重0.4公克）、甲基安非他命
    2包（檢驗後淨重分別為0.127公克、0.146公克）扣案可資
    佐證。復有臺南縣警察局新營分局扣押筆錄、扣押物品目錄
    表各2紙及搜索扣押照片在卷足憑。足認被告上開任意性自
    白與事實相符，而應予依法論科。另敘明被告有事實欄所載
    之犯罪科刑及執行完畢之事實，有臺灣高等法院被告前案紀
    錄表在卷可稽，其於執行完畢後5年內故意再犯本件有期徒
    刑以上之罪，為累犯，應依刑法第47條第1項規定加重其刑
    。另被告於偵查機關發覺其本件施用毒品犯行前，主動供出
    上開施用毒品犯行，有警詢筆錄在卷可按，符合刑法第62條
    自首之要件，爰予減輕其刑，並依法先加後減之。末查，扣
    案之甲基安非他命3包為第二級毒品，應依毒品危害防制條
    例第18條第1項前段宣告沒收銷燬之。從形式上觀察，原判
    決並無認定事實錯誤、或違背法令之情形可言。被告雖以上
    開情詞指摘原判決不當，但查：原判決既已敘明被告犯罪後
    在未被有偵查權之公務員或機關發覺前，即主動向臺南縣警
    察局新營分局表示犯罪事實，並接受裁判，此有警詢筆錄一
    份在卷可按（見警卷第3頁），被告行為合乎自首之要件，
    爰依刑法第62條前段減輕其刑，被告又執前詞主張自首，核
    屬無據。另量刑之輕重，係屬事實審法院得依職權自由裁量
    之事項，苟於量刑時，已依行為人之責任為基礎，並斟酌刑
    法第57條各款所指情狀，而未逾越法定範圍，又未濫用其職
    權，即不得遽指為違法。本件上訴人即被告提起上訴，形式
    上雖提出上訴書狀敘述上訴理由，然所述上開情節，業經原
    審於判決事實及理由欄五中敘明：「爰審酌被告前已有施用
    毒品前科並歷經強制戒治過程，猶未能深切體認毒品危害己
    身之鉅，及早謀求脫離毒害之道，反而於出監出所後伺機再
    犯，未見有何警惕及悔意，自有使其接受相當時期監禁處遇
    以教化性情之必要，惟於本院審理時坦承犯行，犯後態度良
    好，且施用毒品固戕害個人健康，然未侵害他人權益、犯罪
    手段平和等一切情狀，量處如主文所示之刑。」等語，而量
    處被告施用第二級毒品，累犯，處有期徒刑五月，已詳載其
    量刑之依據，並在適法範圍內為科刑之裁量。再查，施用第
    二級毒品之法定刑為「三年以下有期徒刑」，從而原判決量
    處上開徒刑，亦無量刑過重而違反比例原則之情事。是原審
    就被告該當上開之罪，並量處上開之刑，已詳予審酌，並於
    理由欄中敘明綦詳，原審就刑罰裁量職權之行使，既未逾越
    法律所規定之範圍，亦無濫用權限之情形，自不得認其量刑
    有何不當。上訴人即被告以原判決量刑過重等情，為其上訴
    理由，核其上訴意旨，要係就原審量刑之裁量反覆爭執，不
    能認為已經依據卷內既有訴訟資料或提出新事證，指摘或表
    明第一審判決有何採證認事、用法或量刑等足以影響判決本
    旨之不當或違法，自難謂係具體理由，依首揭說明，本件上
    訴並無具體理由而不合法定程式，應以判決駁回，並不經言
    詞辯論為之。
四、據上論斷，應依刑事訴訟法第367條前段、第372條，判決如
    主文。
中    華    民    國    99    年    10    月    13    日
                  刑事第四庭    審判長法  官  吳志誠
                                      法  官  羅心芳
                                      法  官  吳森豐
以上正本證明與原本無異。
不得上訴。
                                      書記官  岑  玢
中    華    民    國    99    年    10    月    13    日

司法院資訊處製作；財團法人民間司法改革基金會備份。
